【裁判字號】    98,交聲更,24
【裁判日期】    980731
【裁判案由】    違反道路交通管理處罰條例
【裁判全文】
臺灣桃園地方法院交通事件裁定        98年度交聲更字第24號
原處分機關  交通部公路總局新竹區監理所
異  議  人
即受處分人  甲○○
上列異議人即受處分人（下稱異議人）因違反道路交通管理處罰
條例案件，對於交通部公路總局新竹區監理所中華民國98年2 月
11日所為之處分（原處分案號：壢監裁字第裁53-DB0000000號）
聲明異議，經本院於98年3 月27日以98年度交聲字第809 號裁定
駁回其異議，嗣異議人提起抗告，經臺灣高等法院於98年5 月12
日以98年度交抗字第1179號裁定撤銷原裁定並發回本院，本院裁
定如下：
    主  文
異議駁回。
    理  由
一、聲明異議意旨略以：異議人即受處分人（下稱異議人）甲○
    ○於民國98年2 月2 日凌晨0 時45分許，在桃園縣平鎮市○
    ○路196 號前，因酒後駕車而為警攔檢查獲時，異議人係駕
    駛自用小客車，然因異議人持有職業大貨車駕照，故裁決結
    果將吊扣異議人之前揭職業駕照，此舉將造成異議人生活陷
    入困境，爰依法聲明異議，請求撤銷原處分等語。
二、按受處分人不服道路交通管理處罰條例第8 條所定主管機關
    所為之處罰者，得於接到裁決書之翌日起20日內，向管轄地
    方法院聲明異議；又交通法庭認聲明異議不合法律上之程式
    ，且其不合法律上之程式無從補正者，應以裁定駁回之，道
    路交通管理處罰條例第87條第1 項、道路交通案件處理辦法
    第18條前段分別定有明文。是受處分人自應依法於上開規定
    期間內向法院聲明異議，倘受處分人逾期提出，法律程式上
    已無從補正，法院自應依法裁定駁回。
三、經查：
    (一)異議人於98年2 月2 日凌晨0 時45分許，在桃園縣平鎮市
      ○○路196 號前，因酒後駕駛車牌號碼9002-HG 號自用小
      客車而為警攔檢查獲，並經測得異議人之呼氣酒精濃度已
      達每公升0.31毫克，乃為警掣單舉發，並經原處分機關即
      交通部公路總局新竹區監理所於98年2 月11日以壢監裁字
      第裁53-DB0000000號開立違反道路交通管理事件裁決書裁
      罰異議人罰鍰新臺幣19,500元，吊扣駕駛執照12個月，及
      施以道安講習在案之事實，有酒精濃度測試單、桃園縣政
      府警察局98年2 月2 日桃警局交字第DB0000000 號舉發違
      反道路交通管理事件通知單及原處分機關前揭違反道路交
      通管理事件裁決書各1 紙在卷可稽（參見本院交聲更卷第
      12頁背面、本院交聲卷第10頁）。
    (二)又異議人係於98年2 月11日與其配偶乙○○共同前往原處
      分機關中壢監理站（下稱中壢監理站），並委由乙○○向
      承辦人員丙○○具領前揭裁決書，且乙○○亦隨即於是日
      在中壢監理站將該裁決書交付予異議人收受等情，業據證
      人乙○○於本院調查時結證稱：本件裁決書是由伊所收受
      ，送達證書也是由伊所簽名，伊是於98年2 月11日在中壢
      監理站2 樓收受該紙裁決書；當日算是異議人委託伊繳納
      罰鍰及收受裁決書，因異議人得知無法辦理僅吊扣自小客
      車駕照，且監理站人員辦理之時間較久，所以就表示要先
      下樓繳納牌照稅及燃料稅，至於繳納罰鍰及收受裁決書之
      部分則由伊辦理，後來監理站人員丙○○就在伊繳納罰鍰
      後，即將裁決書交付與伊收受，並要伊在送達證書上簽名
      ；丙○○知悉伊是異議人之配偶，因為伊等是一起向丙○
      ○詢問相關事宜等語明確（參見本院交聲更卷第20頁），
      核與證人丙○○於本院調查時結證稱：本件裁決書是由伊
      所送達，當日係乙○○至窗口繳費並辦理吊扣駕照手續，
      所以伊就將相關收據及裁決書交付予乙○○；乙○○雖非
      本件受處分人，但因違反道路交通管理事件統一裁罰基準
      及處理細則第41條第1 項有規定行為人可委託他人到案接
      受處罰，而因伊有先詢問黃秀雲與異議人是何關係，乙○
      ○表示係異議人之配偶，且亦有出示異議人之駕照，並幫
      異議人繳納罰鍰，所以伊就認定乙○○應該是接受異議人
      之委託等語情節相符（參見本院交聲更卷第20頁背面、第
      21頁），且此情亦據異議人於本院調查時自承：當日伊係
      與太太乙○○一起至監理站辦理，其中繳納罰鍰之部分係
      由乙○○繳納並領取財決書，伊則是去繳納逾期之汽車燃
      料稅、牌照稅，而乙○○於收受裁決書後，當日即在監理
      站交付予伊；伊當日係委託伊太太辦理繳納罰鍰及吊扣駕
      照之相關手續等語無訛（參見本院交聲更卷第19頁），並
      有中壢監理站送達證書1 紙附卷可據（參見本院交聲更卷
      第12頁），足見上開裁決書於98年2 月11日業已合法送達
      予異議人之事實，應堪予認定，則原處分機關之上開裁決
      書應已於98年2 月11日發生送達之效力乙節，要屬明確。
    (三)再異議人之住、居所地均係在桃園縣中壢市，有本院98年
      6 月22日訊問筆錄1 份（參見本院交聲更卷第19頁）及異
      議人之個人基本資料查詢結果1 紙附卷可憑（參見本院交
      聲卷第18頁），而依司法院所發布之「法院訴訟當事人在
      途期間標準」第4 條第1 款第1 目之規定，不須加計在途
      期間，故異議人如欲聲明異議，應於接到裁決書之翌日起
      20日內，即於98年3 月3 日以前提出；惟異議人遲至98年
      3 月11日始向本院提出聲明異議狀（有蓋有本院上開收狀
      日期章之本件聲明異議狀1 份附卷可參，參見本院交聲卷
      第1 頁），則異議人之聲明異議顯已逾上開20日之法定不
      變期間。是以，本件聲明異議既不合上開法定程式，且無
      從補正，參諸前揭規定及說明，本院自應依法駁回其異議
      ，另關於實體上之異議事由即無從審究，併予敘明。
四、據上論斷，應依道路交通管理處罰條例第87條第1 項、道路
    交通案件處理法第18條前段，裁定如主文。
中    華    民    國    98    年    7     月    31    日
                  交通法庭    法  官    陳振嘉
以上正本證明與原本無異。
如不服本裁定，應於裁定送達後5 日內向本院提出抗告狀。
                              書記官    李佳穎
中    華    民    國    98    年    8     月    4     日


司法院資訊處製作；財團法人民間司法改革基金會備份。
